臺灣高等法院刑事判決
111年度上易字第116號
上  訴  人  臺灣士林地方檢察署檢察官
被      告  張○  



上列上訴人因被告違反保護令等案件，不服臺灣士林地方法院11
0年度易字第290號，中華民國110年11月25日第一審判決（起訴
案號：臺灣士林地方檢察署110年度偵字第958號、第1071號），
提起上訴，本院判決如下：
    主  文
原判決關於其附表編號4所示違反保護令部分暨定應執行刑部分
均撤銷。
張○犯違反保護令罪，處拘役叁拾日，如易科罰金，以新臺幣壹
仟元折算壹日。
其他上訴駁回。
前開撤銷改判部分與上訴駁回之附表編號1至3、5部分所處之刑
，應執行拘役壹佰貳拾日，如易科罰金，以新臺幣壹仟元折算壹
日。
    犯罪事實
一、張○與丙○○、丙○○之父乙○○前曾分別有事實上夫妻、家屬關
    係（張○與丙○○間之婚姻關係經臺灣士林地方法院〈下稱士林
    地院〉以106年度婚字第166號判決婚姻無效，業於民國107年
    6月25日確定），其等間具有家庭暴力防治法第3條第2款所
    定之家庭成員關係。張○前因對丙○○施以家庭暴力，經士林
    地院於106年1月23日以106年度家護字第15號民事通常保護
    令，命張○不得對丙○○、乙○○實施身體或精神上不法侵害之
    行為，亦不得對丙○○、乙○○為騷擾行為，該保護令有效期間
    為1年6月，嗣士林地院於107年7月9日以107年度家護聲字第
    26號裁定延長保護令有效期間1年，再於108年7月12日以108
    年度家護聲字第28號裁定延長有效期間2年（下稱「本案保
    護令」）。詎張○收受本案保護令而知悉其內容後，竟於本
    案保護令之有效期間內，分別為下列犯行：
  ㈠於109年8月16日凌晨1時許，在址設雲林縣○○鄉00○0號劍湖山
    飯店房間內，基於違反保護令之犯意，以「媽的賤貨幹」、
    「媽的雞巴」、「幹你媽的」、「爛貨」、「賤女人」、「
    幹你娘」、「賤貨」等字眼辱罵丙○○，及以「你媽跑去跟別
    的男人打炮」、「偷客兄」等不雅言詞指責丙○○與其他男子
    有不正當關係，以此方式對丙○○實施精神上之不法侵害，而
    違反本案保護令。
  ㈡於109年9月18日晚間7時20分許，為與甲○○（105年3月生，為
    張○與丙○○所生之未成年子女）聯繫，以通訊軟體LINE（下
    稱LINE）撥打視訊電話予丙○○，經丙○○在臺北市士林區前港
    街之居所接聽後，張○因不滿甲○○未積極回應，竟遷怒於丙○○、乙○○，而基於違反保護令之犯意，透過視訊通話謾罵「
    你們這些人真的有病，小孩子讓你這樣給我教」、「還是被
    他們教成啞巴了」、「小孩住在你們家只會越來越糟而已啦
    ，生不出男丁，就要搶我張家的啊，要不要臉啊」等語，以
    此方式對丙○○、乙○○為騷擾行為，而違反本案保護令。
  ㈢於109年10月20日晚間7時45分許，為與甲○○聯繫，以LINE撥
    打視訊通話予丙○○，經丙○○在前開居所接聽後，張○因不滿
    甲○○未積極回應，竟遷怒於丙○○、乙○○，而基於違反保護令
    之犯意，透過視訊通話謾罵「你們陳家在這樣教我的小孩是
    不是？」、「乙○○你的禮義廉恥在哪裡啦？」、「你把我的
    小孩教成這樣啊？」等語，以此方式對丙○○、乙○○為騷擾行
    為，而違反本案保護令。
  ㈣於109年11月15日晚間7時7分許，在其位於臺北市中山區之宿
    舍內，以不詳方式連線上網登入通訊軟體Facebook（下稱Fa
    cebook）後，基於違反保護令、公然侮辱及加重誹謗之犯意
    ，以其申設使用、暱稱為「張小均」之帳號於個人動態頁面
    上張貼內容為：「士林前港街乙○○，一個七八十歲的人，做
    人處事跟垃圾一樣，自己缺德事幹太多，陳家沒男孫，就要
    搶張家子孫，垃圾人教出垃圾家庭」之貼文；復接續於當晚
    7時32分許張貼內容為：「乙○○，七八十歲的人，不好好檢
    討自己陳家缺德事做太多生不出陳姓男孫，現在全家人強佔
    張家男孫，做人處事如此做法，你還有沒有羞恥心」之貼文
    ，且上開貼文之隱私權限均設定為公開分享，以此方式公然
    謾罵及指摘傳述乙○○欲強佔甲○○之不實事項，足以貶損乙○○
    名譽，並以此方式對乙○○實施精神上之不法侵害，而違反本
    案保護令。
  ㈤於109年11月16日晚間7時27分許，在不詳地點，以不詳方式
    連線上網登入Facebook後，基於違反保護令之犯意，以前開
    「張小均」之帳號，接續以Messenger傳送內容為：「乙○○
    ，你七八十歲了，連最基本的是非都沒有，甲○○憑什麼刁難
    我接，做人如此垃圾，你好意思嗎？自己陳家缺德事幹太多
    ，沒有男孫，就想霸佔我兒子，真的垃圾事做盡，小孩還我
    ，不要逼我」、「妳們陳家搶走我唯一的依靠，沒關係，乙○○我先去地獄等你，我死後一定化成厲鬼讓你們這些垃圾償
    還，人都會死，我先走了，我狠透你們這些人，我只是要接
    兒子被妳們糟蹋羞辱成這般，我詛咒你們陳家世世代代不出
    男孫，絕子絕孫」等訊息予乙○○，以此方式對乙○○為騷擾行
    為，而違反本案保護令。
二、案經丙○○、乙○○訴由臺北市政府警察局士林分局報告臺灣士
    林地方檢察署檢察官偵查起訴。
    理  由
壹、有罪部分：
一、本院審理範圍：
　　檢察官上訴書已載明不服原判決「被告張○如主文所示之罪
    刑（所犯之罪名及宣告刑）」，且經本院於審理時向檢察官
    確認其上訴範圍，檢察官稱係就原判決之「全部」提起上訴
    ，有本院審判程序筆錄在卷可查（見本院卷第93頁），是就
    原判決有罪部分之審理範圍，係原判決有罪部分之全部（並
    含後述不另為無罪之諭知部分）。
二、證據能力之說明：
　　本案據以認定被告犯罪之供述證據（詳如後述），其中屬於
    傳聞證據之部分，檢察官在本院準備程序時同意其證據能力
    ，被告迄至本院言詞辯論終結前，未就其證據能力聲明異議
    （其於原審則不爭執證據能力，見原審卷第347至354頁），
    復經本院審酌認該等證據之作成無違法、不當或顯不可信之
    情況，非供述證據亦查無公務員違背法定程序而取得之情事
    ，依刑事訴訟法第158條之4反面解釋、第159條至第159條之
    5之規定，均有證據能力。
三、認定犯罪事實所憑之證據及理由：
　㈠關於被告與告訴人丙○○之婚姻效力及未成年子女甲○○權利義
    務之行使或負擔之情形：
　⒈告訴人丙○○為確認其與被告間之婚姻效力，向士林地院家事
    庭提起請求確認婚姻無效之訴，該案經士林地院於106年10
    月19日以106年婚字第166號判決確認告訴人丙○○與被告之婚
    姻無效，並酌定兩人所生之未成年子女甲○○權利義務之行使
    或負擔，由被告任之，告訴人丙○○於甲○○16歲前，得於每月
    第2週、第4週之星期六上午10時起至翌日下午7時許、就讀
    幼稚園、小學、中學之寒暑假期間、農曆過年期間與甲○○會
    面交往，甲○○年滿16歲後，則尊重甲○○個人意願自行決定會
    面交往之方式與時間，此有該判決書在卷可稽（見原審卷第
    121至130頁）。告訴人丙○○不服法院酌定之未成年子女權利
    義務行使負擔方式而提起抗告，嗣經士林地院合議庭於107
    年5月7日駁回抗告確定，此有卷附士林地院106年度家親聲
    抗字第59號民事裁定可考（見原審卷第136至148頁）。
　⒉告訴人丙○○與被告於上開判決確定後，另於107年11月21日協
    議變更甲○○之監護權，協議書內容為：甲○○之監護權由被告
    單獨監護變更為被告與告訴人丙○○共同監護；甲○○未來均在
    臺北市士林區就讀國中、小學，不得以任何藉口轉學，學費
    由被告負擔；甲○○之主要照顧者仍為被告，此有監護權變更
    協議書在卷可參（見原審卷第149至150頁）。
　⒊被告因認久未與甲○○共同生活，向士林地院聲請交付子女，
    該院以109年度家非調字第179號受理，並於109年6月9日調
    解成立，內容為：告訴人丙○○同意於109年6月9日下午5時30
    分在甲○○就讀之求真幼兒園將甲○○交付予被告；告訴人丙○○
    同意被告將甲○○之戶籍遷至新北市板橋區，此有卷附調解筆
    錄可查（見原審卷第151至152頁）。嗣被告依士林地院109
    年度家非調字第179號調解筆錄內容，於109年6月9日將甲○○
    接走，與甲○○在其位於新北市板橋區之住處同住至同年月13
    日，此經告訴人陳述在卷，並為被告所不否認（見原審卷第
    361頁）。
　⒋被告復因就學而將甲○○交予住在臺北市士林區之告訴人丙○○
    照顧，兩人並於同年月14日口頭約定讓甲○○就讀士林區之學
    校，並同住在告訴人丙○○、乙○○之居所，待被告於六、日有
    放假時再將甲○○接走，此經被告供承在卷（見原審卷第256
    至357頁），並有被告與告訴人丙○○109年6月14日之對話錄
    音譯文在卷可稽（見原審卷第225至232頁）。
　⒌被告因認久未與甲○○共同生活，復於109年11月20日聲請強制
    執行士林地院109年家非調字第179號調解筆錄之交付子女內
    容（見偵字第958號卷第57至58頁），士林地院以109年度司
    執字第71926號執行命令准予強制執行，此有士林地院109年
    12月3日士院擎109司執吉字第71926號執行命令在卷可考（
    見偵字第1071號卷第139至140頁）。
　㈡關於被告與告訴人丙○○之婚姻關係及本案保護令之核發、延
    長及有效期間之情形：
　⒈被告與告訴人丙○○間之婚姻關係經士林地院以106年度婚字第
    166號判決婚姻無效，業於107年6月25日確定，此有士林地
    院106年度婚字第166號民事判決在卷可稽（見偵字第1071號
    卷第103至121頁），被告與告訴人丙○○、乙○○前曾分別有事
    實上夫妻（同居）及家屬關係，其等間具有家庭暴力防治法
    第3條第2款所定之家庭成員關係。
　⒉士林地院於106年1月23日以106年度家護字第15號民事通常保
    護令，命張○不得對丙○○、乙○○實施身體或精神上不法侵害
    之行為，亦不得對丙○○、乙○○為騷擾行為，該保護令有效期
    間為1年6月，此有士林地院106年度家護字第15號民事通常
    保護令在卷可稽（見偵字第958號卷第21至22頁）。
　⒊士林地院於107年7月9日以107年度家護聲字第26號裁定延長
    前開保護令有效期間1年，再於108年7月12日以108年度家護
    聲字第28號裁定延長前開保護令有效期間2年，此有士林地
    院107年度家護聲字第26號民事裁定在卷可稽（見偵字第958
    號卷第23至26頁）。
　⒋前開保護令及延長保護令期間之裁定均經警員依規定執行，
    被告均知悉前開民事通常保護令、延長裁定之內容，業據被
    告坦承在卷（見原審卷第86頁），且有保護令執行紀錄表在
    卷可稽（見偵字第958號卷第99、111、103、123、124頁）
    ，此部分事實，首堪認定。
　㈢關於前揭犯罪事實一、㈠部分（即附表編號1所示部分）：
　　訊據被告固坦承於上開時間、地點，以各該言詞謾罵、指責
    告訴人丙○○，惟矢口否認有何違反保護令之犯行，辯稱：伊
    於109年8月15日星期六至丙○○住處接甲○○、丙○○及其女丁○○
    ，從臺北市出發前往雲林縣古坑鄉劍湖山主題樂園進行兩天
    一夜之家庭旅行，然丙○○於凌晨時突然拿出手機叫伊看，伊
    因為看到丙○○與暱稱「陳噹噹」男子以LINE互傳之曖昧聊天
    內容，方與丙○○發生爭吵，是丙○○故意先激怒伊，再藉此蒐
    集伊暴怒、怒罵他人之負面情緒及動作，以圖作為日後訴訟
    之用，伊並非故意違反保護令云云。經查：
　⒈被告有於109年8月16日凌晨1時許，在劍湖山飯店房間內，以
    「媽的賤貨幹」、「媽的雞巴」、「幹你媽的」、「爛貨」
    、「賤女人」、「幹你娘」、「賤貨」等字眼辱罵丙○○，及
    以「你媽跑去跟別的男人打炮」、「偷客兄」等不雅言詞指
    責丙○○與其他男子有不正當關係等情，業據被告坦承在卷（
    見偵字第958號卷第241頁、原審卷第86頁），核與證人即告
    訴人丙○○於偵訊時之證述情節相符（見偵字第958號卷第131
    頁），並有當日對話內容之錄音譯文在卷可憑（見偵字第95
    8號卷第143至165頁），足認被告確有以上開內容之言語辱
    罵、指責告訴人丙○○。
　⒉被告雖以前詞置辯，然並未提出其所稱告訴人丙○○當日用以
    激怒伊之LINE內容佐證，而觀諸被告辯稱可以證明告訴人丙○○刻意激怒伊之錄音對話內容：「丙○○，吼，我就是要一個
    證據而已，感謝你，我跟你之間結束了，澈底結束了」、「
    你他媽的咧，你把我們的照片傳給那個爛人」、「你他媽的
    你在『陳噹噹』那邊勾三搭四，我現在有證據了」、「幹，賤
    貨，幹你娘，媽的背叛這種事你都做得出來，幹」、「媽的
    好好的一個假期，他媽的，你就要搞這些，你平常媽的你在
    跟他聊天的時候怎麼沒想到我，啊？你平常在跟他聊天的時
    候有沒有想過今天這種狀況？」、「媽的我祝福你跟『陳噹
    噹』吼」、「你敢跟『陳噹噹』這樣聯絡，你他媽的你還敢給
    我看，欸你真的當我是死的欸，每天都在聯絡，你噁心不噁
    心啊？」（見原審卷第45至47頁、偵字第958號卷第143至14
    6、151頁），充其量僅能證明被告當日有看到告訴人丙○○與
    案外人「陳噹噹」聯繫之訊息，然究係告訴人丙○○主動提供
    或被告未經告訴人丙○○同意自行察看告訴人之手機內容，則
    無從判斷，且被告所見之內容是否係告訴人丙○○與「陳噹噹
    」間之曖昧訊息，或僅係被告過度解讀告訴人丙○○與「陳噹
    噹」間之朋友互動關係，亦無從判斷。再者，當被告對告訴
    人丙○○陳述上開對話時，告訴人丙○○係以：「現在幾點了？
    你可不可以看一下時間」、「現在凌晨一點」、「證據去告
    我啊，去告我啊，不要在那邊盧我的小孩」、「你走開喔，
    不要碰我們喔」、「你敢碰我的小孩你試試看」、「我們要
    睡覺你好了沒啦？」等語回應，並無刻意激怒、挑釁之言語
    ，實難認係告訴人丙○○意圖蒐證而故意激怒被告，足認被告
    所辯並非可採。
　⒊家庭暴力防治法所制訂之保護令制度，主要係由法院命受該
    保護令拘束之人恪守應盡之不作為或作為義務，要求其秉持
    和平理性及相互尊重之態度與被害人相處，避免被害人於與
    其相處過程中受到家庭暴力，是受保護令拘束之人之言語、
    舉動是否已對被害人構成不法之侵害或騷擾，應綜合個案整
    體情節、緣由始末等交互參酌，如雙方係因意見不合所衍生
    之摩擦，而渠等口角爭執衡情未逾越常情之合理範圍，則不
    得以此認有何騷擾或不法侵害之情形，反之，倘一方不斷以
    言語辱罵，甚至出現以一般社會常情足認貶抑人格或詛咒之
    字眼，則顯已違反法律命其以和平理性態度對待家庭成員之
    義務，核屬對被害人不法侵害或騷擾行為。
　⒋被告縱因告訴人丙○○之交友情形與其發生爭執，仍應遵守保
    護令之誡命而秉持和平理性之態度溫和與告訴人溝通，當不
    得任意以貶抑人格、嘲諷及詛咒、脅迫之字句辱罵告訴人丙○○，惟被告卻不斷以「媽的賤貨幹」、「媽的雞巴」、「幹
    你媽的」、「爛貨」、「賤女人」、「幹你娘」、「賤貨」
    、「你媽跑去跟別的男人打炮」、「偷客兄」等語句侮辱、
    貶抑告訴人丙○○之人格，且係於凌晨時分、在未成年子女面
    前、長達1個多小時不間斷之謾罵、指責，顯已逾越家庭成
    員間因意見不合、爭執所為不當言語之合理範圍，客觀上顯
    足以引起他人心理恐懼及精神上痛苦，而告訴人丙○○當場更
    多次向被告表示：「我的小孩在發抖了」、「你走開，不要
    靠近我們，不要靠近我們拜託」、「求求你不要靠近我們」
    、「求求你不要靠近我們，我求求你不要靠近我們」、「我
    們每個人都很害怕，你走開，你走開」等語（見偵字第958
    號卷第147頁），且事後於偵訊時亦證稱：「被告的行為讓
    我覺得很害怕，我覺得有危害到我的生命安全」等語（見偵
    字第958號卷第133頁），顯見被告前開言語暴力行為，已使
    告訴人丙○○感到痛苦、恐懼，並參酌告訴人丙○○先前亦係以
    其遭被告辱罵、施暴，認已受身體及精神上不法侵害而聲請
    通常保護令，並經士林地院核發本案保護令，是就被告客觀
    行為及告訴人主觀感受綜合考量，衡以社會上一般客觀標準
    ，應認被告以上揭言語辱罵告訴人丙○○之行為，已足使告訴
    人丙○○心理上感受到痛苦，核屬精神上之不法侵害行為。被
    告既知悉本案保護令禁止其對告訴人丙○○為不法侵害行為，
    猶為上開內容之謾罵、指責，所為顯違反本案保護令禁止實
    施家庭暴力之命令，而該當家庭暴力防治法第61條第1款之
    違反保護令罪。
　㈣關於前揭犯罪事實一、㈡部分（即附表編號2所示部分）：
　　訊據被告固坦承於上開時間，透過LINE視訊向告訴人丙○○、
    乙○○口出各該言詞，惟矢口否認有何違反保護令之犯行，辯
    稱：丙○○不讓伊將小孩接回來同住，強迫伊只能用視訊方式
    見小孩，但伊兒子卻不理睬伊，伊才會這樣說，伊這樣不是
    在罵丙○○云云。經查：
　⒈被告有於109年9月18日晚間7時20分許，為與甲○○聯繫，以LI
    NE撥打視訊電話予丙○○，經丙○○在臺北市士林區前港街之居
    所接聽後，被告於通話過程中陳述：「你們這些人真的有病
    ，小孩子讓你這樣給我教」、「還是被他們教成啞巴了」、
    「小孩住在你們家只會越來越糟而已啦，生不出男丁，就要
    搶我張家的啊，要不要臉啊」等語乙節，業據被告坦承在卷
    （見原審卷第87頁），核與證人即告訴人丙○○於偵訊時之證
    述情節相符（見偵字第958號卷第135頁），並有當日LINE視
    訊通話內容譯文在卷可憑（見偵字第958號卷第169至173頁
    ），而告訴人丙○○接聽LINE視訊之地點在客廳，當時告訴人
    丙○○、乙○○均在場，亦經告訴人丙○○於偵訊時指證明確（見
    偵字第958號卷第135頁），足認被告確有以上開內容之言語
    辱罵、指責告訴人丙○○、乙○○。
　⒉觀諸上開：辱罵他人有病、指責教壞小孩、生不出男丁、搶
    小孩、不要臉等內容，客觀上已足使告訴人丙○○、乙○○心理
    產生不快之感，惟該等內容尚非惡害之通知，且亦無任何積
    極證據顯示被告上開言詞已使告訴人丙○○、乙○○因此產生心
    理痛苦或畏懼之情緒，應認被告此部分行為尚未達家庭暴力
    防治法第3條第1款所稱精神上不法侵害行為之程度，而係該
    當於家庭暴力防治法第61條第2款之騷擾行為。被告知悉本
    案保護令禁止其對告訴人丙○○、乙○○為騷擾行為，仍以前開
    言詞對告訴人丙○○、乙○○謾罵，所為已該當家庭暴力防治法
    第61條第2款之違反保護令罪。
　⒊被告雖辯以前詞，惟查：被告經士林地院以106年度婚字第16
    6號民事判決、106年度家親聲抗字第59號民事裁定酌定為甲○○之親權行使人，並依士林地院109年度家非調字第179號調
    解筆錄內容，於109年6月9日將甲○○接至板橋住處同住，惟
    其於109年6月13日即因甲○○就學問題，將甲○○送回告訴人丙○○位於士林區之住處，且於同年月14日口頭同意甲○○於週間
    上學期間與告訴人丙○○、乙○○等人同住於士林區，待週六、
    日放假時再將甲○○接回板橋住處等節，為被告所不否認（見
    原審卷第356至357頁），並有前揭民事裁判書、調解筆錄及
    被告與告訴人丙○○109年6月14日通話內容譯文等附卷可佐（
    見原審卷第121至129、136至147、151至152、225至232頁）
    ，而被告亦未提出任何事證證明自斯時起至109年9月18日案
    發時，其與告訴人丙○○間有何更動甲○○居住地點、會面方式
    之情形，是被告辯稱告訴人丙○○不讓其將小孩接回同住云云
    ，是否為真，已非無疑。再觀諸當日LINE視訊通話內容譯文
    （見偵字第958號卷第169至173頁），實係被告對於甲○○於
    視訊過程中未出聲說話、反應不熱烈乙事感到不滿，而將親
    子互動之挫敗遷怒於告訴人丙○○、乙○○，而口出「你們這些
    人真的有病，小孩子讓你這樣給我教」、「還是被他們教成
    啞巴了」、「小孩住在你們家只會越來越糟而已啦，生不出
    男丁，就要搶我張家的啊，要不要臉啊」等語，並未見被告
    對於是否要將甲○○接回同住、以視訊方式聯繫等節有何主張
    ，則被告辯稱其係因無法將小孩接回同住方為上開陳述云云
    ，顯與事實不符，難以憑採。
　㈤關於前揭犯罪事實一、㈢部分（即附表編號3所示部分）：
　　訊據被告固坦承於上開時間，透過LINE視訊向告訴人丙○○、
    乙○○口出各該言詞，惟矢口否認有何違反保護令之犯行，辯
    稱：小孩都在乙○○、丙○○家裡，他們家輸了官司，應該把小
    孩還給伊卻不還，伊被強迫每天跟他們家聯絡，且丙○○還離
    間伊跟小孩，伊才會這樣說，伊沒有違反保護令之意思。經
    查：
　⒈被告於109年10月20日晚間7時45分許，為與甲○○聯繫，以LIN
    E撥打視訊電話予告訴人丙○○，卻於通話過程中對告訴人丙○○、乙○○口出各該言語等情，業經被告坦承在卷（見原審卷
    第87頁），核與告訴人丙○○於偵訊時之證述情節相符（見偵
    字第958號卷第135頁），並有當日LINE視訊通話內容譯文在
    卷可稽（見偵字第958號卷第175至178頁），是此部分事實
    ，可以認定。
　⒉觀諸卷附通話內容譯文，可見被告因其與甲○○通話時，甲○○
    未即時回話、說話聲音較小、說話時未對著鏡頭，致被告感
    到溝通受挫，一時氣憤，即於上開時、地以前揭言語辱罵告
    訴人丙○○及乙○○，客觀上已足使告訴人丙○○、乙○○產生心理
    上之不快，惟尚非惡害之通知，且亦無任何積極證據顯示被
    告上開言詞已使告訴人丙○○、乙○○因此產生心理痛苦或畏懼
    之情緒，是認被告此部分行為應該當於家庭暴力防治法第61
    條第2款之騷擾行為，尚未達家庭暴力防治法第3條第1款所
    稱精神上不法侵害行為之程度。被告知悉本案保護令禁止其
    對告訴人丙○○、乙○○為騷擾行為，仍以前開言詞對告訴人丙○○、乙○○謾罵，所為已該當家庭暴力防治法第61條第2款之
    違反保護令罪。
　⒊被告雖辯以前詞，惟查：被告前已於109年6月14日同意甲○○
    於週間上學期間與告訴人丙○○、乙○○等人同住，且未提出前
    開協議自斯時起至109年10月20日案發時有何變動之證明，
    已如前述，被告以此作為藉口，顯非可採。且觀諸卷附對話
    譯文，未見告訴人丙○○、乙○○有何阻撓被告與甲○○聯繫之言
    詞或動作，反而是告訴人丙○○屢屢表示：「弟弟他想看你，
    你看，他想看你就讓他看，快點」、「你近一點讓他看」、
    「弟弟，你要專心跟他講電話，不然他都一直在那邊牽拖說
    我們在什麼刁難他，快點你要乖乖跟他講電話」等語（見偵
    字第958號卷第175至176頁），是被告上開所辯，亦與客觀
    事實不符。佐以被告於刑事答辯狀表示：被告長期無法與甲○○見面及同住維持感情，因一時情緒低落而對告訴人丙○○有
    憤怒的反應等語（見原審卷第113頁），益徵被告前揭所辯
    並非符實，難認可採。
　㈥關於前揭犯罪事實一、㈣部分（即附表編號4所示部分、起訴
    書犯罪事實一、㈥部分）：
　　訊據被告固坦承於於上開時間、地點，在Facebook個人動態
    上接續張貼各該貼文，惟矢口否認有何違反保護令、公然侮
    辱、加重誹謗之犯行，辯稱：伊雖有在臉書上寫這些東西，
    但僅是要抒發自己的心情，且伊的臉書帳號「張小均」沒有
    加好友，上揭貼文基本上只有自己看得到，伊不知道丙○○、
    乙○○是如何知悉上揭內容，有可能是丙○○自己登入「張小均
    」帳號而取得前開內容云云。經查：
　⒈被告有於109年11月15日晚間7時7分許、7時32分許，在Faceb
    ook以「張小均」之帳號，在個人動態頁面上張貼內容為：
    「士林前港街乙○○，一個七八十歲的人，做人處事跟垃圾一
    樣，自己缺德事幹太多，陳家沒男孫，就要搶張家子孫，垃
    圾人教出垃圾家庭」、「乙○○，七八十歲的人，不好好檢討
    自己陳家缺德事做太多生不出陳姓男孫，現在全家人強佔張
    家男孫，做人處事如此做法，你還有沒有羞恥心」等貼文，
    業據被告坦承在卷（見原審卷第89頁），並有卷附Facebook
    貼文擷圖在卷可稽（見偵字第958號卷第75頁、偵字第1071
    號卷第25頁）。觀諸被告上揭貼文之分享對象乃設定為「（
    小地球圖示）」，即表示網路上的任何人（包括不在Facebo
    ok上的用戶）都可以看到該貼文內容，而被告為Facebook之
    使用者，且其於原審亦提出不同隱私設定之Facebook頁面擷
    圖（見原審卷第195至197頁），足見被告應知悉隱私權設定
    之相關操作。
　⒉參諸告訴人乙○○指訴：伊於109年11月16日中午12時許在家中
    使用手機上網，發現遭被告以暱稱「張小均」在Facebook上
    公開貼文指名道姓辱罵上揭言語等語（見偵字第1071號卷第
    15至17、19至21頁），告訴人丙○○亦指稱：被告原係以「張
    小均」之名義，將貼文內容發表於告訴人乙○○動態貼文之留
    言中，告訴人乙○○將該留言擷圖後告知其小女兒即Facebook
    暱稱「Stacy Chen」之人，「Stacy Chen」登入查看「張小
    均」之動態，才發現被告用「張小均」公開貼文詆毀告訴人
    乙○○一事（見原審卷第204頁），且有告訴人丙○○提出之「
    張小均」留言及貼文擷圖等在卷可佐（見原審卷第269、271
    頁），可見非被告Facebook朋友之告訴人乙○○及其小女兒「
    Stacy Chen」等一般網路用戶，均可看到上揭貼文，足見被
    告係以對大眾公開之方式發表上揭言論，其空言否認公開上
    開貼文，辯稱可能係告訴人丙○○、乙○○自行登入其帳號閱覽
    云云，顯非可採。
　⒊被告公開於Facebook個人動態頁面上，以「做人處事跟垃圾
    一樣」、「缺德事幹太多」、「垃圾人教出垃圾家庭」等貶
    抑性、輕蔑性之抽象性言詞指責告訴人乙○○，依一般社會通
    念觀之，客觀上已足使閱覽該網頁之不特定公眾，產生告訴
    人乙○○具有負面人格特質之印象，足以貶損告訴人乙○○在社
    會上保持之人格尊嚴及地位之程度。復以「陳家沒男孫，就
    要搶張家子孫」、「不好好檢討自己陳家缺德事做太多生不
    出陳姓男孫，現在全家人強佔張家男孫，做人處事如此作法
    ，你還有沒有羞恥心」之言論內容，指涉告訴人欲強佔甲○○
    ，客觀上亦屬負面、輕蔑他人之文字用語，極易使一般人誤
    認告訴人乙○○有以不當手段和誘或略誘甲○○之情形，衡諸常
    情，以一般社會大眾合理之感情與道德感受，亦足以貶抑告
    訴人之名譽、人格尊嚴及其於社會上之評價。被告雖表示上
    開指訴告訴人之內容係起因於其109年11月13日欲接甲○○同
    住受阻一事，然此乃被告與告訴人丙○○之間之糾紛，其卻對
    於非直接當事人之告訴人乙○○之道德、人格加以詆毀、貶低
    ，核屬負面、非具有建設性之陳述，且經訊問被告何以認為
    告訴人乙○○有強佔甲○○之情事，被告亦僅表示「因為他們兩
    人是一體的，所有的事情丙○○的父親都知道，所以我才會寫
    到丙○○的父親」、「乙○○都裝沒有聽到，不理我，乙○○沒有
    罵我，我曾經跟乙○○說我也是小孩的家長，請他要跟他女兒
    溝通，但乙○○都不理不睬」等語（見偵字第958號卷第243頁
    、原審卷第361至362頁），卻未能提出相關事證以實其說，
    顯難認被告有相當理由確信其指稱告訴人乙○○之言論為真實
    ，應認其主觀上仍具有毀損告訴人乙○○名譽之惡意，而該當
    公然侮辱、加重誹謗之構成要件，且被告既知悉本案保護令
    禁止其對告訴人乙○○為不法侵害行為，猶為上開公然侮辱及
    加重誹謗等不法侵害，所為顯違反本案保護令禁止實施家庭
    暴力之命令，而該當家庭暴力防治法第61條第1款之違反保
    護令罪。
　㈦關於前揭犯罪事實一、㈤部分（即附表編號5所示部分、起訴
    書犯罪事實一、㈦部分）：
　　訊據被告矢口否認有何違反保護令之犯行，辯稱：伊並未傳
    送上揭訊息給乙○○，伊不知道丙○○是如何搞出Messenger訊
    息內容云云。經查：
　⒈被告有以Facebook暱稱「張小均」之帳號傳送：「乙○○，你
    七八十歲了，連最基本的是非都沒有，甲○○憑什麼刁難我接
    ，做人如此垃圾，你好意思嗎？自己陳家缺德事幹太多，沒
    有男孫，就想霸佔我兒子，真的垃圾事做盡，小孩還我，不
    要逼我」、「妳們陳家搶走我唯一的依靠，沒關係，乙○○我
    先去地獄等你，我死後一定化成厲鬼讓你們這些垃圾償還，
    人都會死，我先走了，我狠透你們這些人，我只是要接兒子
    被妳們糟蹋羞辱成這般，我詛咒你們陳家世世代代不出男孫
    ，絕子絕孫」等訊息予告訴人乙○○乙節，業據告訴人乙○○指
    訴在卷（見偵字第958號卷第133至135頁），並有告訴人乙○○提出之Messenger訊息擷圖在卷可憑（見偵字第958號卷第1
    67頁）。被告雖否認傳送上揭訊息，然其並不否認「張小均
    」係其所使用之Facebook帳號暱稱，且其又未能提出該帳號
    有遭他人盜用之相關事證，僅空言否認傳送上揭訊息，自難
    憑採。
　⒉被告並無相當理由確信告訴人乙○○有強搶甲○○之事實，已如
    前述，卻以「做人如此垃圾」、「自己陳家缺德事幹太多，
    沒有男孫，就想霸佔我兒子，真的垃圾事做盡」、「我死後
    一定化成厲鬼讓你們這些垃圾償還」、「我詛咒你們陳家世
    世代代不出男孫，絕子絕孫」等語詛咒、辱罵告訴人乙○○，
    雖非為惡害告知，尚未使人心理上感到痛苦畏懼，然客觀上
    已足使人心理上產生不快不安，且告訴人乙○○亦稱：「我覺
    得我看了那些內容很不舒服，我覺得有被騷擾」、「被告詛
    咒我，說我絕子絕孫，我覺得很不爽，覺得被侮辱了」等語
    （見偵字第958號卷第135頁、原審卷第361頁），足認被告
    所為已該當於家庭暴力防治法第61條第2款之騷擾行為。被
    告知悉本案保護令禁止其對告訴人乙○○為騷擾行為，仍以前
    開內容對告訴人乙○○指責、詛咒，所為已該當家庭暴力防治
    法第61條第2款之違反保護令罪。
　㈧綜上所述，本案事證明確，被告前開犯行均堪認定，俱應依
    法論科。
四、論罪部分：
  ㈠按家庭暴力者，謂家庭成員間實施身體、精神或經濟上之騷
    擾、控制、脅迫或其他不法侵害之行為；家庭暴力罪者，謂
    家庭成員間故意實施家庭暴力行為而成立其他法律所規定之
    犯罪，家庭暴力防治法第2條第1款、第2款分別定有明文。
    又按家庭暴力防治法所謂精神上不法侵害，包括以謾罵、吼
    叫、侮辱、諷刺、恫嚇、威脅之言詞語調脅迫、恐嚇被害人
    之言語虐待；竊聽、跟蹤、監視、冷漠、鄙視或其他足以引
    起人精神痛苦之精神虐待及性虐待等行為，詳言之，若某行
    為已足以引發行為對象心理痛苦畏懼之情緒，應即該當精神
    上不法侵害之行為，且因家庭暴力行為多有長期性、習慣性
    、隱密性、連續性之特徵，家庭成員間關係密切親近，對於
    彼此生活、個性、喜惡之瞭解為人際網路中最深刻者，於判
    斷某一行為是否構成精神上不法侵害時，除參酌社會上一般
    客觀標準外，更應將被害人主觀上是否因加害人行為產生痛
    苦恐懼或不安之感受納入考量。至家庭暴力防治法第2條第4
    款規定之騷擾，係指任何打擾、警告、嘲弄或辱罵他人之言
    語、動作或製造使人生畏怖之行為，使他人因而產生不快不
    安之感受，與前述精神上不法侵害行為肇致相對人心理恐懼
    痛苦，在程度上有所區分。家庭暴力防治法第61條第1款、
    第2款係依被告之行為對被害人造成影響之輕重而為不同規
    範，若被告所為已使被害人生理或心理上感到痛苦畏懼，即
    可謂係對被害人實施身體或精神上不法侵害之家庭暴力行為
    ，反之若尚未達此程度，僅使被害人產生生理、心理上之不
    快不安，則僅為騷擾定義之規範範疇。查被告與告訴人丙○○
    、乙○○曾有事實上同居關係、家屬關係，其等間具有家庭暴
    力防治法第3條第2款所定之家庭成員關係。犯罪事實欄一、
    ㈣部分，被告對告訴人乙○○為公然侮辱及加重誹謗等犯行，
    而犯刑事法上之犯罪，自屬於對家庭成員間實施其他精神上
    之「不法」侵害行為，而屬家庭暴力防治法所稱之「家庭暴
    力」，且所犯者為「家庭暴力罪」，惟因家庭暴力防治法對
    於家庭暴力罪並無科處刑罰之規定，仍依各該規定論處。被
    告前開所為分別係違反本案保護令所禁止實施家庭暴力、禁
    止騷擾行為之裁定，自屬家庭暴力防治法第61條之違反保護
    令罪。
　㈡是核被告就犯罪事實欄一、㈠所為，係犯家庭暴力防治法第61
    條第1款之違反保護令罪；就犯罪事實欄一、㈡、㈢、㈤所為，
    均係犯家庭暴力防治法第61條第2款之違反保護令罪；就犯
    罪事實欄一、㈣所為，係犯刑法第309條第1項之公然侮辱罪
    、同法第310條第2項之加重誹謗罪及家庭暴力防治法第61條
    第1款之違反保護令罪。
　㈢犯罪事實欄一、㈣部分，被告所為既犯刑事法上之公然侮辱及
    加重誹謗犯罪，自屬於家庭暴力防治法第2條第1款所稱對家
    庭成員間實施其他精神上之「不法」侵害行為之「家庭暴力
    」，已非同法條第4款所稱指任何打擾、警告、嘲弄或辱罵
    他人之言語、動作或製造使人心生畏怖情境行為之「騷擾」
    ，被告違反法院依家庭暴力防治法第14條第1項所為禁止實
    施「家庭暴力」之裁定，自該當家庭暴力防治法第61條第1
    款之違反保護令罪，已如前述，檢察官於原審審理時更正此
    部分之起訴法條為家庭暴力防治法第61條第2款（見原審卷
    第362至363頁），即有誤會，惟此僅係違反保護令之行為態
    樣不同，所犯罪名並無二致，本院自無須變更起訴法條。至
    於犯罪事實欄一、㈡、㈢、㈤部分，起訴法條原記載為家庭暴
    力防治法第61條第1款之違反保護令罪，業經檢察官於原審
    審理程序時更正為同法條第2款（見原審卷第362至363頁）
    ，併予指明。
　㈣被告就犯罪事實欄一、㈣及㈤，分別係基於單一犯意，於密接
    時間內，數次於Facebook張貼貼文、以Messenger傳送訊息
    予告訴人乙○○，其各次行為，係於密接之時間內同地為之，
    侵害同一法益，各行為間獨立性極為薄弱，依一般社會通念
    ，難以強行分開，應視為數個舉動之接續施行，各以包括之
    一行為評價較為合理，均應論以接續犯。被告就犯罪事實欄
    一、㈣部分，係以一行為同時觸犯上開公然侮辱、加重誹謗
    及違反保護令罪，為想像競合犯，應依刑法第55條前段規定
    ，從一重之違反保護令罪處斷。被告前開五次違反保護令罪
    ，犯意各別、行為互殊，應予分論併罰。
五、不另為無罪之諭知部分：
　㈠公訴意旨另略以：被告於109年8月16日凌晨1時許，在劍湖山
    飯店房間內，基於恐嚇危害安全之犯意，對告訴人丙○○恫嚇
    稱要於深夜駕車搭載甲○○回臺北，並揚言若發生車禍應歸咎
    於告訴人丙○○、要讓甲○○與告訴人丙○○再也無法碰面等語，
    致告訴人丙○○心生畏懼，被告所為亦涉犯刑法第305條恐嚇
    危害安全罪嫌等語（即起訴書犯罪事實欄一、㈠部分）。
　㈡按刑法第305條之恐嚇罪，所稱以加害生命、身體、自由、名
    譽、財產之事，恐嚇他人者，係指以使人生畏怖心為目的，
    而通知將加惡害之旨於被害人而言。基此，刑法上所謂之恐
    嚇，應係以加害生命、身體、自由、名譽、財產之事通知他
    人，使其發生畏怖心理，所表示者須在客觀上一般人認為足
    以構成威脅，以致被恐嚇者之生活狀態陷於危險不安之境，
    方屬相當。
　㈢訊據被告固坦承有於上開時地對告訴人丙○○陳述上開內容，
    惟堅詞否認有恐嚇危害安全之犯行，辯稱：我當下是有精神
    可以開車，但丙○○不讓我開，叫我早上沒精神的時候再開，
    我只是告知她這樣會發生車禍，沒有恐嚇的意思等語。
　㈣經查，被告固於上開時間、地點對告訴人丙○○稱：「媽咧，
    我要接甲○○走你聽不懂是不是？甲○○過來，我都沒有睡，明
    天早上我們就一起撞車」、「沒關係阿，我現在很有精神喔
    ，你不讓我走，你他媽早上出車禍就算在你頭上」、「我現
    在還有精神喔，我早上沒有精神，撞車我們兩個一起死喔」
    、「甲○○走了啦，拖到早上還是要帶你走啦，如果真的不小
    心出車禍撞死了，那就是我們兩個的命，走了，甲○○，走了
    」等語（見偵字第958號卷第144、145、148、153頁），惟
    細繹上開對話譯文之前後脈絡，及分析被告並列「早上」、
    「現在」等時間副詞等節，應可認被告之意思應係在表示趁
    其現在還有精神開車就離開飯店，如果要等到早上沒有精神
    時才開車離開，容易因不小心發生車禍，屆時可能會發生被
    告及甲○○皆死亡的結果，其用字遣詞雖較強烈粗暴，尚難謂
    係以加害生命之事通知他人，使其產生畏怖心理，而屬惡害
    之告知，即不該當刑法第305條恐嚇罪之構成要件，被告辯
    稱其並無恐嚇告訴人丙○○之意思，尚非不可採信。
　㈤綜上，被告此部分所為難認有公訴意旨所指之恐嚇危害安全
    罪嫌，本應依刑事訴訟法第301條規定諭知無罪，惟此部分
    倘成立犯罪，亦與前開犯罪事實欄一、㈠論罪科刑部分，有
    想像競合之裁判上一罪關係，爰不另為無罪之諭知。
六、上訴駁回、撤銷改判及量刑之理由：
　㈠上訴駁回（即原判決關於其附表編號1、2、3、5所示部分）
    之理由：
  ⒈原判決認被告就前揭犯罪事實欄一、㈠即附表編號1所示部分
    ，係犯家庭暴力防治法第61條第1款之違反保護令罪，犯罪
    事實欄一、㈡、㈢、㈤即附表編號2、3、5所示部分，均係犯家
    庭暴力防治法第61條第2款之違反保護令罪，事證明確，並
    審酌被告於本案保護令有效期間內，僅因對告訴人丙○○、乙○○心有不滿，即恣意違反該保護令，對告訴人丙○○、乙○○施
    以精神上之不法侵害或騷擾行為，其所為不僅致告訴人丙○○
    、乙○○心理感到極大壓力，並顯示其漠視公權力、欠缺法紀
    觀念之心態，兼衡被告犯後並未坦承犯行、未見悔意，告訴
    人丙○○、乙○○亦均表示希望法院從重量刑，暨參酌被告犯罪
    動機、手段、情節、各次犯行造成之危害程度，及其自陳教
    育程度為專科畢業、已退休、無婚姻狀態、經濟狀況正常之
    家庭生活與經濟狀況等一切情狀，分別量處如附表編號1至3
    、5之原判決主文欄所示之刑，併均諭知易科罰金之折算標
    準為新臺幣1,000元折算1日，經核其此部分認事用法尚無違
    誤，量刑亦屬妥適。
  ⒉檢察官上訴指摘原審此部分量刑過輕云云。惟查原判決關於
    上開4罪之科刑部分，業於理由內具體說明其審酌之根據及
    理由，顯係基於行為人之責任為基礎，斟酌刑法第57條所列
    情狀，而為刑之量定，既未逾越法定刑度，亦無偏執一端致
    明顯失出失入之違法或不當，難謂有何量刑不當，檢察官就
    原判決關於其附表編號1、2、3、5所示罪刑部分之上訴，為
    無理由，均應予駁回。
  ㈡撤銷改判（即原判決關於其附表編號4部分暨定應執行刑部分
    ）之理由：
  ⒈原判決認被告就犯罪事實欄一、㈣即附表編號4所為，係犯家
    庭暴力防治法第61條第2款之違反保護令罪、刑法第309條第
    1項之公然侮辱罪、刑法第310條第2項之加重誹謗罪，事證
    明確，而予論罪科刑如原判決附表編號4所示，固非無見。
    惟查被告此部分所犯違反保護令罪，應係家庭暴力防治法第
    61條第1款之違反法院「禁止實施家庭暴力」之保護令罪，
    原判決於理由內先載稱被告此部分所為，該當家庭暴力罪等
    語，後又謂被告係犯家庭暴力防治法第61條第2款之違反保
    護令罪，顯屬矛盾，自有違誤。檢察官上訴指摘原審此部分
    量刑過輕，雖無可採，惟原判決此部分既有上開可議之處，
    自屬無可維持，本院應將該部分暨定應執行刑部分均撤銷。
  ⒉爰以行為人之責任為基礎，審酌被告知悉法院核發保護令禁
    止其對告訴人乙○○為家庭暴力，仍不顧法院之禁令，對告訴
    人乙○○施以精神上之不法侵害行為，漠視公權力、欠缺法紀
    觀念，兼衡被告犯後未坦承犯行之態度，及其品行、犯罪之
    動機、目的、手段、情節、與告訴人乙○○之關係及犯罪所生
    危害程度，暨被告自陳之教育程度、家庭經濟及生活狀況等
    一切情狀，量處如主文第2項所示之刑及諭知易科罰金之折
    算標準，並斟酌被告各次犯罪侵害法益之異同、時間、空間
    之密接程度，就所犯數罪為整體非難評價，本於刑罰經濟與
    責罰相當原則，就上開撤銷改判部分與上訴駁回之附表編號
    1至3、5部分所處之刑，定其應執行之刑。
貳、無罪部分：
一、公訴意旨另略以：㈠被告於109年11月13日，在不詳地點，基
    於違反保護令、恐嚇危害安全之犯意，多次撥打電話至告訴
    人丙○○任職之聯邦銀行士東分行反覆要求接走甲○○，以此方
    式打擾告訴人丙○○工作，經告訴人丙○○請求不要再撥打電話
    至工作場所，仍於同日上午11時13分許，撥打電話至上開銀
    行，向告訴人丙○○稱：「你去告我啊、你告我啊」、「聽不
    懂中文是不是啊」、「我再叫人家去破你們家」。又於同日
    下午5時6分許，接續前開犯意，在不詳地點撥打電話至告訴
    人丙○○持用之手機門號0000000000號，向告訴人丙○○稱：「
    你到底哪裡有病啊」、「你有病啊」、「訴訟還沒有判下來
    照前面好不好，你有病是不是啦」、「不要在那邊扯了啦，
    啊不要在那邊扯了啦」、「不要在那邊灌水啦」、「啊沒關
    係沒關係我等一下叫鎖匠來」、「你們等著被逮捕」，被告
    以上開方式騷擾告訴人丙○○，致告訴人丙○○心生畏懼，並違
    反上開保護令諭知之事項。㈡被告於109年11月14日下午2時1
    8分許，為與甲○○聯繫，以LINE撥打視訊通話予告訴人丙○○
    ，經告訴人丙○○在臺北市士林區前港街之居所接聽後，被告
    因不滿甲○○未積極回應，竟基於違反保護令、恐嚇危害安全
    之犯意，透過視訊通話以「糟蹋人、糟蹋成這樣是不是啦」
    、「要這樣亂是不是啦，丙○○你要這樣亂是不是？」、「你
    真的不要逼我啊」、「沒關係啦，我直接打電話給你們總經
    理」、「我亂到你沒工作」騷擾、恫嚇告訴人丙○○，致告訴
    人丙○○心生畏懼，以此方式違反上開保護令諭知之事項。因
    認被告上開部分所為均涉犯家庭暴力防治法第61條第1款之
    違反保護令、刑法第305條之恐嚇危害安全等罪嫌。
二、按犯罪事實應依證據認定之，無證據不得認定犯罪事實；不
    能證明被告犯罪者，應諭知無罪之判決，刑事訴訟法第154
    條第2項、第301條第1項分別定有明文。又事實之認定，應
    憑證據，如未能發現相當證據，或證據不足以證明，自不能
    以推測或擬制之方法，以為裁判基礎；認定不利於被告之事
    實，須依積極證據，苟積極證據不足為不利於被告事實之認
    定時，即應為有利於被告之認定，更不必有何有利之證據；
    認定犯罪事實所憑之證據，雖不以直接證據為限，間接證據
    亦包括在內，然無論直接或間接證據，其為訴訟上之證明，
    須於通常一般之人均不致有所懷疑，而得確信其為真實之程
    度者，始得據為有罪之認定，倘其證明尚未達到此一程度，
    而有合理之懷疑存在，致無從為有罪之確信時，即不得遽為
    不利於被告之認定；另依刑事訴訟法第161條第1項之規定，
    檢察官對於起訴之犯罪事實，應負提出證據及說服之實質舉
    證責任，倘其所提出之證據，不足為被告有罪之積極證明，
    或其指出證明之方法，無從說服法院以形成被告有罪之心證
    ，基於無罪推定之原則，自應為有利於被告之認定。
三、公訴意旨認被告此部分所為涉犯上開罪嫌，係以被告之供述
    、告訴人丙○○之指訴、本案保護令及該保護令執行紀錄表、
    告訴人所提出之錄音譯文及錄音光碟等，為其主要論據。訊
    據被告固坦承於上揭時間，分別以電話、LINE視訊通話對告
    訴人丙○○陳述上揭言語，惟堅決否認有何違反保護令、恐嚇
    之犯行，辯稱：伊自109年6月13日將甲○○帶回給告訴人丙○○
    後，就再也沒跟甲○○同住了，伊於109年10月31日前往甲○○
    就讀之幼稚園找園長鍾細綢處理此事，並跟鍾園長約好109
    年11月13日去接甲○○下課，孰料丙○○知悉此事後竟於11月13
    日當日故意為甲○○請假，伊接不到小孩，又不知道甲○○在丙○○家裡狀況如何，感到擔心，一時情急才會打電話至丙○○工
    作地點要求丙○○交出小孩，隔日（14日）是週末，丙○○仍未
    依約把甲○○交付給伊，伊接不到小孩，才會這樣說，伊並沒
    有違反保護令及恐嚇之意思等語。
四、經查，被告確有於上揭時間以電話、LINE視訊通話對告訴人
    丙○○陳述上揭言語等節，業據告訴人丙○○指述明確（見偵字
    第958號卷第12、13、133頁），並有前開通話內容譯文在卷
    可稽（見偵字第958號卷第61、63、67頁），且為被告所坦
    承（見原審卷第88頁），此部分事實固堪認定。惟查：
　㈠被告於109年6月13日將甲○○帶回被告住處後，雖於隔日與告
    訴人丙○○口頭協議讓甲○○就讀士林的學校，並住在告訴人住
    處，惟待被告放假時仍可將甲○○接回板橋同住，此有被告與
    告訴人丙○○109年6月14日對話錄音譯文在卷可稽（見原審卷
    第225至232頁），然被告自該日後即未再與甲○○同住，被告
    與幼兒園園長相約於109年11月13日被告休假時至幼兒園接
    甲○○放學，亦因告訴人丙○○於當日為甲○○請假而未能如願，
    此觀被告與求真幼兒園園長鍾細綢110年1月5日之通話內容
    即明（見原審卷第333至334頁），足見被告於上開時間未與
    甲○○同住，且有欲前往幼兒園探視小孩之情形。
　㈡觀諸被告與告訴人丙○○於109年11月13日、14日之對話內容：
　⒈109年11月13日上午11時13分許：「
　　張：小孩去哪裡了，我是主要照顧者，搞清楚。
　　陳：你一直打來公司，我很困擾。
　　張：你去告我阿、你告我阿！我要接小孩啦。
　　陳：我很困擾，我很困擾，張先生。
　　張：去哪裡了啦。
　　陳：我跟你講過很多次，我上班你不要打來公司。
　　張：小孩去哪裡了，我小孩去哪裡了，我小孩去哪裡了。
　　陳：我們一切走法律途徑，不好意思。
　　張：聽不懂中文是不是阿。
　　陳：不好意思，張先生。
　　張：我再叫人家去破你們家。
　⒉109年11月13日下午5時6分許：「
　　陳：你可不可以不要再打給我了，我求求你，我真的很累…
    我已經跟你沒有任何關係了，你不要再煩我了。
　　張：那你把小孩還我阿！你把小孩還我。
　　陳：不是我不還你小孩，是小孩不肯去，我有什麼辦法。
　　張：你到底哪裡有病阿？
　　陳：要小孩你請法院，我跟你講。
　　張：我沒有贏嗎？我沒有贏嗎？
　　陳：你現在不是已經在訴訟了嗎？
　　張：你有病阿…訴訟還沒有判下來，照前面好不好，你有病
    是不是啦。
　　陳：可是問題是小孩子就不敢去你家嘛。
　　張：你不要在那邊扯了啦，啊不要在那邊扯了啦。
　　陳：你不知道甲○○現在有多怕你。
　　張：要在那邊灌水啦，你把小孩還我就好了。
　　陳：不是我不還你，我要還你阿。
　　張：阿沒關係沒關係，我等一下叫鎖匠來。
　　陳：好阿。
　　張：你們等著被逮捕。
　⒊109年11月14日下午2時18分許：「
　　張：喂。（均：我在吃火龍果。）
　　張：我要接你。
　　陳：擦手手，手手咧。
　　張：鏡頭打開，鬧夠了沒…我要接小孩，到底夠了沒，糟蹋
    人，糟蹋成這樣是不是啦。
　　張：甲○○、甲○○。（均：幹嘛？）
　　陳：你為什麼這麼大聲。
　　張：要這樣亂是不是啦，丙○○你要這樣亂是不是…丙○○我現
    在在問你，我要接小孩你不讓我接是不是。
　　陳：沒有不讓你接，你不用在那邊。
　　張：那你就把小孩帶下來。
　　陳：他就不要我有什麼辦法。
　　張：你真的不要逼我阿。
　　陳：好啦，隨便啦，那你就不要再打來了好不好。
　　張：我就是要接小孩。
　　陳：我真的覺得很累，你不要再打來了。
　　張：那你讓我接小孩阿，我也覺得很累阿…沒關係啦，我就
    直接打電話給你們總經理，我亂到你沒工作。」等語（見偵
    字第958號卷第61、63、65、67頁），可見被告語氣雖激動
    氣憤，然均係要求告訴人丙○○交付甲○○，益徵其前揭所辯非
    虛。告訴人丙○○固表示109年11月13日係因甲○○要施打預防
    針才向學校請假，並非為阻擋被告與甲○○見面而故意請假不
    讓甲○○到校（見原審卷第204頁），並提出臺北市立聯合醫
    院門診收據為憑（見原審卷第259頁），然施打預防針並非
    突發事件，告訴人丙○○卻未事先告知被告或與被告溝通，使
    被告未能依其預期見到小孩，依社會通念及國民感情判斷，
    於此一情形下，實難合理期待被告仍能心平氣和與告訴人丙○○溝通，而無較激烈之言語。被告係因其預定探視甲○○、接
    其返家之計畫受阻，始頻頻撥打電話、視訊電話要求告訴人
    丙○○交出小孩，不要妨礙其探視小孩之權利，其主觀上是基
    於主張自己合法權利之目的而為，其雖於過程中言及「我再
    叫人家去破你們家」、「你們等著被逮捕」、「我就直接打
    電話給你們總經理，我亂到你沒工作」等語，惟參諸全篇對
    話內容，可以理解被告之真意，僅係強烈表達其訴求及欲以
    積極手段依前揭法院判決、調解筆錄內容及協議內容，要求
    告訴人丙○○交付小孩，難認屬使人心生畏怖之惡害告知，且
    依一般社會常情判斷，被告在相當時間無法探視小孩，告訴
    人丙○○又拒絕與其見面溝通或交付小孩之情況下，被告一再
    打電話向告訴人丙○○表達其欲探視小孩之積極態度，衡情尚
    難認已逾越常情之合理範圍，自不得以此認被告主觀上有恐
    嚇告訴人丙○○及違反保護令之犯意。
　㈢綜上所述，此部分檢察官提出之積極證據，尚難認定被告有
    恐嚇危害安全或違反保護令之犯行，檢察官所提積極證據，
    尚不足以使本院形成被告此部分均有罪之確信，既不能證明
    被告犯此部分之罪，依前開說明，自應為被告被訴此部分均
    無罪之諭知。原審為被告被訴此部分均無罪之諭知，自無不
    合，應予維持。
五、上訴駁回之理由：
　㈠檢察官上訴意旨略以：被告於109年11月13日，多次撥打電話
    至告訴人丙○○任職之聯邦銀行士東分行，反覆要求接走甲○○
    ，以此方式打擾告訴人丙○○工作，經告訴人丙○○請求不要再
    撥打電話至工作場所，仍於同日上午11時13分許，撥打電話
    至上開銀行，向告訴人丙○○稱：「你去告我啊、你告我啊」
    、「聽不懂中文是不是啊」、「我再叫人家去破你們家」。
    又於同日下午5時6分許，接續前開犯意，在不詳地點撥打電
    話至告訴人丙○○持用之手機，向告訴人丙○○稱：「你到底哪
    裡有病啊」、「你有病啊」、「訴訟還沒有判下來照前面好
    不好，你有病是不是啦」、「不要在那邊扯了啦，啊不要在
    那邊扯了啦」、「不要在那邊灌水啦」、「啊沒關係沒關係
    我等一下叫鎖匠來」、「你們等著被逮捕」等語；被告又於
    109年11月14日下午2時18分許，為與甲○○聯繫，以LINE撥打
    視訊通話予告訴人丙○○，經告訴人丙○○接聽後，張○因不滿
    甲○○未積極回應，竟透過視訊通話以「糟蹋人、糟蹋成這樣
    是不是啦」、「要這樣亂是不是啦，丙○○你要這樣亂是不是
    ？」、「你真的不要逼我啊」、「沒關係啦，我直接打電話
    給你們總經理」、「我亂到你沒工作」等語騷擾、恫嚇告訴
    人丙○○，致告訴人丙○○心生畏懼。承上，被告果若要接小孩
    ，大可以用其他「和平」或「和緩」等適法之方式與告訴人
    丙○○溝通，被告捨此不為，竟一再以上開「我再叫人家去破
    你們家」、「我就直接打電話給你們總經理，我亂到你沒工
    作」等語恫嚇告訴人丙○○，明顯已違反上開保護令諭知之事
    項，而原判決竟認定被告「主觀上是基於主張自己合法權利
    之目的而為上揭犯行」，判決顯有認定於法不合之處云云。
　㈡原審依調查證據之結果，斟酌全辯論意旨，認被告被訴於109
    年11月13日上午11時13分許、同年月14日下午2時18分許，
    對告訴人丙○○為恐嚇及違反保護令部分，犯罪不能證明，乃
    依法為被告被訴此部分無罪之諭知，並於判決理由詳敘其所
    憑之證據，對檢察官所舉各項證據，已逐一剖析，參互審酌
    ，並敘明其取捨證據及得心證之理由，觀諸原判決之採證方
    法及證據之取捨均無瑕疵可指，所為論斷從形式上觀察，亦
    難認有違背經驗法則、論理法則或其他違背法令之情形，尚
    不得僅因被告對告訴人丙○○陳述上開內容，逕認被告有各該
    恐嚇及違反保護令之主觀犯意，而為不利於被告之認定。檢
    察官上訴仍執原審已詳予斟酌之證據，對於原判決已說明事
    項及屬原審採證認事職權之適法行使，徒憑己見而為相異評
    價，尚難說服本院推翻原判決關於無罪部分，另為不利於被
    告之認定，其此部分上訴亦無理由，應予駁回。
叁、被告經本院合法傳喚，無正當理由不到庭，爰不待其陳述，
    為一造辯論判決。　
據上論斷，應依刑事訴訟法第371條、第368條、第369條第1項前
段、第364條、第299條第1項前段、第301條第1項（依刑事判決
精簡原則，僅記載程序法條），判決如主文。
本案經檢察官張嘉婷提起公訴，檢察官謝榮林提起上訴，檢察官
廖先志到庭執行職務。
中　　華　　民　　國　　111 　年　　4 　　月　　14　　日
                  刑事第十五庭  審判長法  官  陳芃宇
                                      法  官  陳俞伶
                                      法  官　曹馨方
以上正本證明與原本無異。
不得上訴。
                                      書記官　游秀珠
中　　華　　民　　國　　111 　年　　4 　　月　　14　　日
附錄：本案論罪科刑法條全文
家庭暴力防治法第61條
違反法院依第14條第1項、第16條第3項所為之下列裁定者，為本
法所稱違反保護令罪，處3年以下有期徒刑、拘役或科或併科新
臺幣10萬元以下罰金：
一、禁止實施家庭暴力。
二、禁止騷擾、接觸、跟蹤、通話、通信或其他非必要之聯絡行
    為。
三、遷出住居所。
四、遠離住居所、工作場所、學校或其他特定場所。
五、完成加害人處遇計畫。　
　　
中華民國刑法第309條
公然侮辱人者，處拘役或9千元以下罰金。
以強暴犯前項之罪者，處1年以下有期徒刑、拘役或1萬5千元以
下罰金。

中華民國刑法第310條
意圖散布於眾，而指摘或傳述足以毀損他人名譽之事者，為誹謗
罪，處1年以下有期徒刑、拘役或1萬5千元以下罰金。
散布文字、圖畫犯前項之罪者，處2年以下有期徒刑、拘役或3萬
元以下罰金。
對於所誹謗之事，能證明其為真實者，不罰。但涉於私德而與公
共利益無關者，不在此限。

附表
編號 犯罪事實 原判決主文 備註 1 犯罪事實一㈠ 張○犯違反保護令罪，處拘役肆拾日，如易科罰金，以新臺幣壹仟元折算壹日。 起訴書犯罪事實一㈠ 2 犯罪事實一㈡ 張○犯違反保護令罪，處拘役貳拾伍日，如易科罰金，以新臺幣壹仟元折算壹日。 起訴書犯罪事實一㈡ 3 犯罪事實一㈢ 張○犯違反保護令罪，處拘役貳拾伍日，如易科罰金，以新臺幣壹仟元折算壹日。 起訴書犯罪事實一㈢ 4 犯罪事實一㈣ 張○犯違反保護令罪，處拘役參拾日，如易科罰金，以新臺幣壹仟元折算壹日。 起訴書犯罪事實一㈥ 5 犯罪事實一㈤ 張○犯違反保護令罪，處拘役貳拾伍日，如易科罰金，以新臺幣壹仟元折算壹日。 起訴書犯罪事實一㈦